臺灣高雄地方法院民事裁定　　　　　 100年度消債聲字第92號
聲　請　人
即　債務人　王鵬翔
代　理　人　邱揚勝律師
上列當事人因消費者債務清理事件聲請免責，本院裁定如下：
    主  文
聲請人即債務人王鵬翔不免責。
    理  由
一、按法院為終止或終結清算程序之裁定確定後，除別有規定外
    ，應以裁定免除債務人之債務。債務人有下列各款情形之一
    者，法院應為不免責之裁定，但債務人證明經普通債權人全
    體同意者，不在此限：(一)於七年內曾依破產法或本條例規定
    受免責；(二)隱匿、毀損應屬清算財團之財產，或為其他不利
    於債權人之處分；(三)捏造債務或承認不真實之債務；(四)因浪
    費、賭博或其他投機行為，致財產顯然減少或負擔過重之債
    務，而生開始清算之原因；(五)於清算聲請前一年內，已有清
    算之原因，而隱瞞其事實，使他人與之為交易致生損害；(六)
    明知已有清算原因之事實，非基於本人之義務，而以特別利
    於債權人中之一人或數人為目的，提供擔保或消滅債務；(七)
    隱匿、毀棄、偽造或變造帳簿或其他會計文件之全部或一部
    ，致其財產之狀況不真確；(八)故意於財產及收入狀況說明書
    為不實之記載，或有其他故意違反本條例所定義務之行為，
    消費者債務清理條例第132 條、第134 條分別定有明文。又
    按，消費者債務清理制度並非在使債務人恣意消費所造成之
    債務，轉嫁予債權人負擔，債務人免責制度，應在鼓勵勤勞
    誠實之債務人，而非縱容債務人奢侈浪費，倘債務人於聲請
    清算前之相當期間內，利用信用金融之機會，恣意為非屬通
    常生活所需之鉅額消費或作奢侈性、浪費性之消費，而不在
    意日後履行返還之能力，反而算計消費者債務清理條例中之
    免責制度，濫用清算程序以規避其應負擔之償還責任，自與
    消費者債務清理條例之立法本旨有違。
二、經查；
  (一)聲請人即債務人王鵬翔前曾依消費者債務清理條例之規定，
    向本院為更生之聲請，雖經本院以97年度消債更字第1354號
    裁定准予聲請人進行更生程序，惟因聲請人於更生程序中所
    提出之更生方案，未能依消費者債務清理條例第60條之規定
    獲得視為債權人會議之可決，聲請人復無法提出其他更生方
    案提高清償成數，再經本院以99年度消債清字第91號裁定裁
    定開始清算程序。嗣於清算程序中，本院民事執行處審酌聲
    請人收入及財產狀況，認聲請人之財產不敷清償財團費用及
    債務，而以99年度司執消債清字第94號裁定終止清算程序確
    定在案，業經本院核閱上開卷宗無誤。
  (二)經本院依職權函請各債權人就聲請人應否免責表示意見，債
    權人國泰世華銀行股份有限公司（下稱國泰世華銀行）、聯
    邦商業銀行股份有限公司（下稱聯邦銀行）、中國信託商業
    銀行股份有限公司（下稱中國信託銀行）、豐（台灣）商
    業銀行股份有限公司（下稱豐銀行）、大眾商業銀行股份
    有限公司（下稱大眾銀行）、萬泰商業銀行股份有限公司（
    下稱萬泰銀行）、臺灣新光商業銀行股份有限公司（下稱新
    光銀行）、台北富邦商業銀行股份有限公司（下稱台北富邦
    銀行）、兆豐國際商業銀行股份有限公司（下稱兆豐銀行）
    均主張聲請人為民國64年間出生，正值青壯，非無清償債務
    之可能，且依消費項目認其消費逾越一般人生活必要支出，
    而有浪費情事，認應為不免責之裁定。本院依卷附之萬泰銀
    行客戶交易明細表、中國信託客戶消費明細表、豐銀行信
    用卡繳款通知書、大眾銀行現金卡提領明細暨信用卡消費明
    細、新光銀行消費明細表、台北富邦銀行消費款明細資料、
    兆豐銀行交易暨繳款歷史明細表、國泰世華銀行歷史消費明
    細表觀之（見本院消債聲卷第26至27、43、52、79至79、82
    至84、87至88、96、100 至104 頁、99年度司執消債清字第
    94號卷第127 至130 頁），聲請人所積欠之債務均為信用卡
    、現金卡及信用貸款之債務，其於91年至95年間之消費概況
    如下：
  1.萬泰銀行：自91至95年1 月間預借現金合計新臺幣（下同）
    423,000 元。
  2.中國信託銀行：92年5 月29日預借現金35,000元、94年4 月
    22日預借現金14,000元；另有多筆信用卡刷卡消費明細：巧
    藝美容材料行：2,200 元×8 筆＝17,600元、北國之春理容
    院1,800 元、好樂迪KTV 3,003 元、XO KTV 5600 元、茱莉
    亞精品店15,000元、神采飛揚KTV 3,146 元、金生金世卡拉
    OK 7,000元、92年5 月30日家樂福高雄愛河店單筆消費60,6
    80元。
  3.豐銀行：92年6 月2 日預借現金40,000元、92年12月24日
    預借現金17,000元；92年6 月至12月刷卡消費：北國之春理
    容院1,800 元、佶莉大飯店2,300 元、巧藝美容材料行：2,
    200元×2 筆＋2,400 元×1 筆＝6,800 元。
  4.大眾銀行：92年3 月至94年12月間以現金卡預借現金共184,
    900 元，91年5 月至94年1 月間以信用卡預借現金共75,500
    元；92年2 月至94年1 月刷卡消費：巧藝美容材料行：2,20
    0 元×2 筆＋4,400 元×1 筆＝8,800 元、和信電訊：2,30
    9 元、5,641 元、793 元，錢櫃高雄一店2,128元。
  5.新光銀行：94年6 月21日、94年10月2 日預借現金共26,000
    元；91年4 月月11日巧藝美容材料行2,200 元、94年6 月遠
    傳電信股份有限公司5,274 元、94年9 月29日、11月28日和
    信電訊3,490元、4,940元。
  6.台北富邦銀行：95年1 月23日預借現金40,000元。
  7.兆豐銀行：92年11月9 日預借現金12,900元、93年3 月17日
    預借現金10,000元、93年12月7 日預借現金7,000 元；93年
    3 月19佶莉大飯店刷卡消費2,300 元、93年5 月13日臺灣大
    哥大4,730 元、93年8 月3 日、93年12月4 日、94年3 月31
    日和信電訊2,317 元、3,292 元、4,459元。
  8.國泰世華銀行：91年11月13日預借現金1,000元、92年10月
    9 日預借現金10,000元、93年9 月27日至10月25日預借現金
    19,000元；91年至95月1 月間巧藝美容材料行刷卡消費10筆
    共26,400元，金生金世卡拉OK共6,900 元、泛亞電信2,598
    元、和信電訊3,411 元、3,556 元、2,744 元、2,527 元、
    2,470 元、2,840 元、3,541 元、3,247 元、2,988 元、遠
    傳電信1,497 元、夜星茶行1,650 元、酒妻大現小吃店6,82
    0 元、香榭賓館2 筆共4,600 元、董事長餐廳1,400 元、舊
    情綿綿美容名店1,800 元、海派視聽歌唱7,000 元、博新小
    吃部10,000元、益青商行13,986元、寶華旅行社68,400元。
  (三)聲請人預借現金部分經加總計算結果，其於91年至95年1 月
    止（共49個月）預借現金總額已高達915,300 元，平均每月
    預借現金金額為18,680元（計算式：915,300 元÷49月＝18
    ,679.59 元，小數點以下四捨五入），且參酌聲請人前有數
    次單筆預借現金金額動輒數萬元之紀錄，預借現金情形長達
    數年，顯非特殊、突發事故之不得已、不可預料開銷，而屬
    聲請人之任意動用資金習慣甚明；而其既已依賴預借現金度
    日，本應謹慎計算生活支出花費，然依前開銀行信用卡消費
    明細可知，聲請人同時使用多張信用卡，刷卡內容多為電信
    通訊、視聽娛樂、理容餐飲等非屬民生必需之娛樂性消費紀
    錄，且每筆金額動輒數千元，已屬逾越日常生活必要性之高
    額消費，顯見聲請人習於前往視聽娛樂及理容餐飲消費，而
    有未能撙節支出之消費習性甚明，綜此堪認聲請人確有未能
    妥適衡量個人清償債務能力、恣意消費之浪費情事，而終至
    累積高額債務無力償還。
三、綜上所述，聲請人所積欠債務實係源於個人先前奢侈、浪費
    之行為，長期以來未能適度減少非必要支出以致不斷累積債
    務，終至難以負擔之程度，本院認聲請人有消費者債務清理
    條例第134 條第4 款之事實，而不宜依消費者債務清理條例
    第135 條之規定予以免責，且經本院函詢結果，本件債權人
    均具狀表示不同意為免責之裁定，已如前述，聲請人確未獲
    全體債權人同意免責，揆諸前揭說明，本件聲請人依法不得
    免責，爰裁定如主文。
中    華    民    國    100   年    10    月    3     日
                      民事第六庭      法  官  周佳佩
上為正本係照原本作成。
如不服本裁定，應於裁定送達後10日內，以書狀向本院提出抗告
，並繳納抗告費新臺幣1,000 元。
中    華    民    國    100   年    10    月    3     日
                                      書記官  史華齡